【裁判字號】    90,簡上,290
【裁判日期】    901031
【裁判案由】    給付票款
【裁判全文】
臺灣高雄地方法院民事判決  九十年度簡上字第二九○號
    上  訴  人  甲○○
    被上訴人    乙○○
右當事人間請求給付票款事件，上訴人對於中華民國九十年六月二十八日本院高雄簡
易庭九十年度雄簡字第七四九號第一審判決提起上訴，本院判決如左：
    主  文
原判決廢棄。
被上訴人在第一審之訴及假執行之宣告均駁回。
第一、二審訴訟費用由被上訴人負擔。
    事  實
甲、上訴人方面：
一、聲明：求為判決（一）原判決廢棄。（二）被上訴人在一審之訴駁回。
二、陳述：除與原審判決書所載者相同茲予引用外，補稱：
（一）系爭支票簽發已逾一年之時間，請求權已罹於時效；上訴人係將支票借予友人
      ，友人將支票借予張樹義，上訴人並未向被上訴人借款。
三、證據：援用原審之立證方法。
乙、被上訴人方面：
一、聲明：求為判決駁回上訴，第二審訴訟費用由上訴人負擔。
二、陳述：除與原審判決書所載者相同茲予引用外，補稱：
（一）支票確係張樹義持以向被上訴人借款，本件被上訴人主張依借款請求，時效並
      未消滅。
三、證據：援用原審之立證方法。
    理  由
一、被上訴人起訴主張其持有上訴人簽發八十四年十月二十九日期，面額新台幣（下
    同）二十一萬六千元，支票號碼or0000000號之支票一紙，屆期提示因存
    款不足而遭退票，爰依消費借貸及票款之法律關係，請求上訴人給付二十一萬六
    千元及自八十五年一月十五日起至清償日止，按週年利率百分之六計算之利息。
    上訴人則以其係將系爭支票借予訴外人轉借予張樹義，上訴人並未向被上訴人借
    款，且本件支票簽發已逾一年，票款請求權已罹於時效等語，資為抗辯。
二、經查被上訴人主張其執有上訴人簽發之系爭支票，到期未獲支付之事實，業據提
    出支票及退票理由單在卷足憑，並為上訴人所不爭執，自堪信為真實。按票據上
    之權利，對支票發票人自發票日起算，一年間不行使，因時效而消滅。票據法第
    二十二條第一項定有明文。而系爭支票發票日為八十四年十月二十九日，被上訴
    人遲至九十年二月六日始向本院聲請發給支付命令（因相對人異議而視為起訴）
    ，已逾一年之票據請求權時效期間，上訴人以票據權利已罹於時效為抗辯，應屬
    可採。
三、次按請求清償債務之訴，除被告自認原告所主張債權發生原因之事實外，應先由
    原告就其主張此項事實，負舉證之責任，必須證明其為真實後，被告於其抗辯事
    實，始應負證明之責任，此為舉證責任分擔之原則（最高法院四十三年台上字第
    三七七號判例意旨參照）。本件被上訴人主張上訴人向其借系爭款項之事實，為
    上訴人所否認，自應由被上訴人就此有利於己事實，先負舉證之責任，倘不能證
    明時，則上訴人就其抗辯之事實，即毋庸舉證；而支票為文義證券及無因證券，
    支票上權利係依支票文義而發生，與其基礎之原因關係各自獨立，支票上權利之
    行使不以其原因關係存在為前提；被上訴人固持有上訴人為發票人之系爭支票為
    證，主張與上訴人間有借款關係存在，然依前揭說明，自不得僅因被上訴人執有
    上訴人簽發之支票，即認其所主張之借款原因關係存在（最高法院七十年度台上
    字第二八九八號判決意旨參照），而被上訴人就兩造間借款存在之事實亦未能舉
    證以實其說，所訴為無理由。
四、綜上所述，被上訴人既不能證明兩造間之消費借貸關係確屬存在，且被上訴人對
    系爭支票發票人即上訴人之票據債權請求權亦已罹於時效而消滅。從而，被上訴
    人本於消費借貸及票據之法律關係，訴請上訴人給付二十一萬六千元及法定利息
    ，即屬無據，不應准許。原審為被上訴人勝訴之判決及依職權為假執行之宣告，
    均有未洽。上訴意旨指摘原判決不當，求予廢棄改判，為有理由，爰由本院予以
    廢棄並改判如主文第二項所示。
五、本件因事證已明，兩造其餘主張及攻擊防禦方法均核與判決結果不生影響，爰不
        一一論述，附此敘明。
據上論結：本件上訴為有理由，依民事訴訟法第四百三十六條之一第三項、第四百五
十條、第七十八條，判決如主文。
中      華      民      國    九十      年      十      月    三十一    日
                              臺灣高雄地方法院民事第二庭
~B審判長法官  吳進寶
~B法      官  鍾素鳳
~B法      官  林玉心
右為正本係照原本作成。
本判決不得上訴。
中      華      民      國    九十      年      十      月    三十一    日
~B法院書記官  鄭裕一


司法院資訊處製作；財團法人民間司法改革基金會備份。
